臺灣士林地方法院民事簡易判決
110年度士簡字第56號
原      告  王渝閩  

被      告  陳涵蓁  
訴訟代理人  邱顯樺  


上列當事人間確認本票債權不存在事件，於中華民國110年11月3
0日言詞辯論終結，本院判決如下：
    主  文
原告之訴駁回。
訴訟費用新臺幣壹仟元由原告負擔。
    事實及理由要領
甲、程序方面：
一、按關於確認之訴，依民事訴訟法第247 條第1 項規定，非原
    告有即受確認判決之法律上利益者，不得提起之；確認證書
    真偽或為法律關係基礎事實存否之訴，亦同。而所謂即受確
    認判決之法律上利益，係指因法律關係之存否不明確，致原
    告在私法上之地位有受侵害之危險，而此項危險得以對於被
    告之確認判決予以除去之者而言（最高法院42年度臺上字第
    10 31 號判例意旨參照）。查本件原告所確認其債權不存在
    如附表所示之本票，業經被告向法院聲請本票裁定准予強制
    執行在案，此有本院109 年度司票字第9569號民事裁定在卷
    為憑，依票據法第121 條、第29條、第123 條規定，原告即
    應負發票人責任，惟原告對系爭本票債權存在既有爭執，且
    此法律關係之不明確，對於原告之權利亦有不安之危險，而
    此不安之狀況有以確認上開債權不存在之確認判決除去之必
    要，故原告提起本件確認之訴自有確認之利益，先予敘明。
二、又被告經合法通知無正當理由未於最後言詞辯論期日到場，
      核無民事訴訟法第386 條所列各款情事，爰依原告聲請，
      由其一造辯論而為判決。
乙、實體方面：
一、原告起訴主張：被告持有票號000000 號、票面金額新臺幣
    （下同）3萬元、發票日為民國109 年6月10日、未記載到期
    日、免除作成拒絕書如附表所示之本票乙紙（下稱系爭本票
    ），向本院聲請裁定准予強制執行。惟系爭本票上之簽名及
    指印，並非伊本人之簽名及指印。伊根本不認識被告，亦未
    簽發系爭本票予任何人。系爭本票係屬偽造（後經本院查明
    系爭本票上之指印與原告之指紋相符後），始改稱：伊係於
    蘋果日報上看到被告刊登：「佛渡有緣人 幫你渡難關，每
    萬元利息100元」之該則廣告後，於109年6月10日在伊居所
    樓梯間向被告借款3萬元，然伊實際上僅取得18,000元之借
    款，但被告卻要求伊簽發票面金額3萬元之系爭本票，伊覺
    得很不合理。且伊已清償被告18,000元，上開借款債務業已
    清償完畢，故被告仍不得主張對伊享有票據權利。為此，爰
    依票據法律關係提起本件訴訟等語；並聲明：確認被告持有
    如附表所示系爭本票，對原告之本票債權不存在。
二、被告則以：系爭本票確係原告本人所簽發，原告前於109年6
    月10日以要補貨為由向伊借款3萬元。伊已將該3萬借款如數
    交付被告，兩造並立有借據為憑，伊並無偽造、變造系爭本
    票之情事等語；資為抗辯；並聲明：原告之訴駁回。
三、得心證之理由：
    原告主張被告持有之系爭本票係遭偽造，並否認系爭本票之
    原因關係存在，另主張伊業已清償系爭票據債務等情，被告
    則抗辯系爭本票確係原告簽發，原因關係為原告向伊借貸3
    萬元，原告迄未清償該借款債務等語，是本件之爭執點厥為
    ：（一）原告有無簽發系爭本票？（二）被告抗辯稱系爭
    本票之原因關係為原告向被告借貸3萬元是否有理由？（三
    ）原告主張業已清償該等借款是否有理由？茲分述如下
    ：
（一）系爭本票確係原告所簽發：
      本件原告雖否認系爭本票係伊所簽發，惟本院檢附系爭本
      票原本乙紙與原告之指紋2紙，囑託法務部調查局為指紋
      鑑定，該局就系爭本票上「小寫金額」欄、「大寫金額」
      欄、「發票人」欄、「地址」欄、「身分證號碼」處、「
      日期」欄捺印之指紋分別編為A1～A6類指紋。原告之指紋2
      紙則編為B類指紋，以特徵比對之鑑定方法，認A1～A6類指
      紋彼此相同，均與B類「左拇指」指紋相同，為同一人之
      同一指印，有該局110年3 月19日調科貳字第11003155440
      號函暨所附鑑定書在卷可佐（見本院卷第50-58 頁），堪
      認系爭本票確係原告本人簽發無誤，原告主張系爭本票係
      偽造云云，顯與上開事證不符，不可採信。
（二）被告確有借貸3萬元予原告，且已交付該等借款：
    1.按「票據固為無因證券，票據債務人不得以自己與發票人
      或執票人前手間所存在之抗辯事由，對抗執票人。然發票
      人非不得以自己與執票人間所存之抗辯事由對抗執票人，
      若以其自己與執票人間所存之事由，資為對抗，則非法所
      不許。又執票人主張票據係發票人向其借款而簽發交付，
      以為清償方法，發票人復抗辯未收受借款，消費借貸並未
      成立，執票人就借款已交付之事實，應負舉證責任。」（
      最高法院82年度台上字第3202號判決意旨參照）。本件系
      爭本票係屬真正，兩造為直接前後手，原告主張系爭本票
      無原因關係，則被告應就本票原因關係及其所抗辯有消費
      借貸存在之事實負舉證責任。又按「貸與人所提出之借用
      證（借據）內，如載明所借款額，『收訖無訛』者，固可
      解為貸與人就金錢契約之具備要物性，已盡舉證責任。惟
      於借用人提出反對之主張及為相當之『反證』時，該借用
      證是否具有實質之證據力，亦即其內容是否足以證明待證
      之事實，仍應由法院斟酌全辯論意旨及調查證據之結果，
      依自由心證判斷借貸事實之真偽」（最高法院85年度台上
      字第211 號民事判決意旨參照）。
    2.被告抗辯稱其持有系爭本票係原告於109 年6月10日向伊
      借款3萬元，伊已交付全額款項予原告，業據被告提出借
      據及同意書在卷可查（見本院卷第104頁），依該借據上
      記載：「茲因本人王渝閩於中華民國109年6月10日親自向
　　　＿借款新台幣3萬元正，該款項當日收訖無誤…」等語，並
      據原告本人於其上捺印，可認被告已就兩造間有3萬元之
      消費借貸契約，及其已交付該等借款予原告之事實，已盡
      舉證之責。原告既未提出相當之反證，應認被告確有交付
      該3萬元借款。原告主張被告僅交付伊18,000元借款云云
      ，舉證不足，不足採信。
（三）原告並未清償向被告借貸之3萬元：
      至原告雖另主張：伊已清償被告18,000元，故被告仍不得
      主張對伊享有票據權利云云，已為被告否認，故此部分清
      償之事實應由原告負舉證之責。惟原告自承無法提出相關
      證據證明其業已清償被告18,000元（見本院卷第123頁）
      ，是原告此部分之主張，自無從憑採。從而，原告主張伊
      已將系爭借款債務清償完畢，故被告不得主張對伊享有票
      據權利云云，無足採憑。
四、綜上所述，本件系爭本票確係原告本人所簽發，而被告業已
　　舉證系爭本票原因關係為被告向伊借貸3萬元，且原告迄未
    清償該等借款。從而，原告請求確認被告執有其所簽發之系
    爭本票票據債權不存在，為無理由，應予駁回。
五、本件事證已臻明確，兩造其餘主張、陳述及所提證據，核與
    判決結果不生影響，爰不另論述，併此敘明。
六、本件係就民事訴訟法第427 條第1 項適用簡易程序所為原告
    敗訴之判決，並依職權確定訴訟費用額為1,000 元（第一審
    裁判費），應由原告負擔。 
中    華    民    國   110    年    12     月    7    日
                  士林簡易庭法  官  張明儀
以上正本係照原本作成。
如不服本判決，應於送達後20日內，向本院提出上訴狀並表明上
訴理由，如於本判決宣示後送達前提起上訴者，應於判決送達後
20日內補提上訴理由書（須附繕本）。
中    華    民    國   110    年    12     月    7    日
                            書記官  劉彥婷